【裁判字號】    95,上訴,861
【裁判日期】    950831
【裁判案由】    違反毒品危害防制條例
【裁判全文】
臺灣高等法院臺南分院刑事判決         95年度上訴字第861號
上  訴  人
即  被  告  甲○○
上列上訴人因違反毒品危害防制條例案件，不服臺灣臺南地方法
院94年度訴字第873號中華民國95年6月30日第一審判決（起訴案
號：臺灣臺南地方法院檢察署94年度毒偵字第1641號、暨移送併
辦案號：同署94年度毒偵字第2333號、95年度毒偵字第99號、第
503號、第657號、第860號、第1518號），提起上訴，本院判決
如下：
    主  文
上訴駁回。
    事  實
一、甲○○前於民國90年間因施用毒品案件，經臺灣臺南地方法
    院以90年度毒聲字第1977號裁定送勒戒處所執行觀察、勒戒
    後，認無繼續施用毒品之傾向，而由臺灣臺南地方法院檢察
    署檢察官於90年10月9日以90年度毒偵字第1949號為不起訴
    處分確定，而於90年10月11日執行完畢釋放。
二、甲○○明知海洛因係毒品危害防制條例所明定之第一級毒品
    ，不得非法持有及施用，詎其仍不知悔改，復基於於概括犯
    意，自九十四年三月間某日起至九十五年五月十日下午八時
    止，先後多次在台南縣永康市影劇三村三九○號、台南縣永
    康市影劇三村公廁內、台南縣永康市○○○路二五○巷三十
    七號住處、台南縣永康市○○○路二五○巷附近公園、台南
    市○區○○○路一段二十六號二樓一心保齡球館等處，以將
    第一級毒品海洛因摻水置入注射針筒內再施以靜脈注射之方
    式，施用第一級毒海洛因多次。
三、嗣甲○○分別：
（一）於九十四年五月二十六日因另案通知其到案協助到場，為
      警經其同意採尿送驗結果呈嗎啡陽性反應。
（二）繼於九十四年九月四日晚上六時四十分許，在台南縣中華
      路、振興路口處為警查獲，扣得其所有之海洛因一小包（
      驗餘淨重零點零二公克）、供施用海洛因用之注射針筒一
      支，並經其同意採尿送驗結果呈嗎啡陽性反應。
（三）又於九十四年十月九日凌晨二時十五分許，在台南市○區
      ○○○路一段二十六號二樓一心保齡球館內為警查獲，經
      其同意採尿送驗結果呈嗎啡陽性反應。
（四）復於九十四年十二月二日上午十一時許，在台南縣永康市
      ○○○路二五○巷附近公園為警查獲其涉嫌竊盜案件，經
      其同意返回其台南縣永康市○○○路二五○巷三十七號住
      處進行搜索，扣得注射針筒一支及塑膠吸管一支，經其同
      意採尿送驗結果呈嗎啡陽性反應。
（五）再於九十四年十二月二十七日上午十一時三十分許，在永
      康市○○路一巷三十弄七十六號前為警盤查，扣得其所有
      之海洛因一小包（驗餘淨重零點零一公克）。復又於九十
      五年一月十三日下午一時五十五分許，在台南市永康市影
      劇三村五五六號為警持搜索票搜索時查獲，經其同意採尿
      送驗結果呈嗎啡陽性反應。
（六）末於九十五年五月十日晚上十時三十許，在台南縣永康市
      ○○○路五三巷一四三弄三十六號內為警查獲，經其同意
      採尿送驗結果呈嗎啡陽性反應。
四、案經臺南市警察局第一分局、臺南縣警察局永康分局、臺南
    縣警察局新化分局分別報請台灣台南地方法院檢察署檢察官
    偵查起訴暨移送併辦。
    理  由
一、本件上訴人即被告甲○○所犯為死刑、無期徒刑或最輕本刑
    為三年以上有期徒刑以外之罪，經本院合議庭依刑事訴訟法
    第二百七十三條之一第一項規定，裁定進行簡式審判程式，
    依同法第二百七十三條之二、同法第一百五十九條第二項之
    規定，不適用傳聞法則有關限制證據能力之相關規定，合先
    敘明。
二、上揭事實，業據被告甲○○於原審及本院審理均坦承不諱，
    並當庭就被訴之犯罪事實為有罪之陳述（見原審卷第173頁
    、本院卷第27頁至第29頁），並有海洛因二小包（驗餘淨重
    合計零點零三公克）、注射針筒二支、塑膠吸管一支扣案可
    資佐證，而被告分別經警查獲後親自採集之尿液及白色粉末
    ，送長榮大學確認檢驗及鑑定結果，均呈鴉片類嗎啡陽性反
    應或檢出毒品海洛因成分，此有長榮大學尿液檢驗確認報告
    、送驗尿液編號與真實姓名對照表編號名冊各六紙、法務部
    調查局鑑驗通知書二份附卷（見原審卷第28頁、第39頁、第
    42 頁、第117頁、第119頁、第120頁、第125頁、第165頁、
    第166頁、本案警卷第5頁至第7頁、併案一警卷第14頁至第
    17 頁、併案二警卷第10頁、併案三警卷第6頁至第7頁、併
    案四警卷第7頁至第9頁、併案五警卷第1頁至第2頁、併案六
    警卷第10頁至第11頁），足認被告上揭自白核與事實相符。
三、被告前於90年間因施用毒品案件，經臺灣臺南地方法院以90
    年度毒聲字第1977號裁定送勒戒處所執行觀察、勒戒後，認
    無繼續施用毒品之傾向，而由臺灣臺南地方法院檢察署檢察
    官於90年10月9日以90年度毒偵字第1949號為不起訴處分確
    定，而於90年10月11日執行完畢釋放，亦有臺灣高等法院被
    告前案紀錄表一份在卷足憑。綜上，本件事證明確，被告前
    揭於觀察、勒戒執行完畢釋放後五年內，施用第一級毒品海
    洛因之犯行，堪以認定，應依法論科。
四、按被告行為後，刑法第56條連續犯之規定，業於94年1月7日
    修正公布刪除，並於95年7月1日施行，則被告之犯行，因行
    為後新法業已刪除連續犯之規定，此刪除雖非犯罪構成要件
    之變更，但顯已影響行為人刑罰之法律效果，自屬法律有變
    更，依新法第2條第1項規定，比較新、舊法結果，仍應適用
    較有利於被告之行為時法律即舊法論以連續犯（最高法院95
    年第8次刑事庭會議決議參照）。又行為後法律有變更者，
    依修正前刑法第2條第1項之規定，以適用裁判時法為原則，
    如行為時法有利於行為人，則例外適用行為時法；依修正後
    刑法第2條第1項規定，以適用行為時法為原則，惟如裁判時
    法有利於行為人，則例外的適用裁判時法。以往實務見解，
    認原判決未及比較適用新舊法時，上訴後，雖比較結果以舊
    法有利於行為人，而原判決別無其他撤銷事由，仍應由本院
    以此為由撤銷改判。惟修正後之規定係以適用行為時法為原
    則，因此原判決雖未及比較適用，然上訴本院後，經比較新
    舊法，行為後之法律並非較有利於行為人，仍應適用行為時
    法，則原判決適用行為時法即無不當，自不構成撤銷之事由
    ，併此說明。又按海洛因依毒品危害防制條例第二條第二項
    第一款規定屬第一級毒品，被告施用之，核其所為，係犯同
    條例第十條第一項之施用第一級毒品罪。其先後多次施用第
    一級毒品之犯行，均時間緊接，犯罪構成要件相同，顯係基
    於一個概括犯意反覆為之，應依連續犯之規定論以一罪，並
    依法加重其刑。其持有毒品之低度行為應為高度之施用行為
    所吸收，不另論罪。其自九十四年三月間起至同年五月二十
    三日止及自九十四年五月二十五日起至九十五年五月十日下
    午八時止施用第一級毒品之犯行雖未經檢察官起訴，然與前
    開起訴部分有連續犯裁判上一罪之關係，本院自得併予裁判
    ，併此敘明。
五、原判決以被告罪證明確，因予適用毒品危害防制條例第十條
    第一項、第十八條第一項前段，刑法第十一條前段、第五十
    六條、第三十八條第一項第二款之規定，並審酌被告有施用
    毒品等前科，亦有台灣高等法院被告全國前案紀錄表、台灣
    台南地方法院檢察署刑案資料查註紀錄表各乙份附卷足憑，
    素行非佳，竟不知悔改，復犯本件施用第一級毒品罪，殘害
    自己之身心健康，影響其家庭之正常生活甚鉅，並極易因吸
    毒而誘致犯他罪，危害他人法益及社會秩序，且屢犯不改，
    施用期間長達一年二月餘之久，所生危害已重，惟審理中坦
    承犯行，態度良好等一切情狀，量處有期徒刑一年八月，以
    示懲儆。扣案之海洛因二小包（驗餘淨重合計零點零三公克
    ），係查獲之毒品，應依法宣告沒收銷燬之，扣案之注射針
    筒二支、塑膠吸管一支，均為被告所有供施用海洛因所用之
    物，業據其於原審及本院審理中供明在卷，均應依法宣告沒
    收。
六、按刑罰之量定，固屬法院自由裁量之職權行使，惟刑事審判
    之量刑，在於實現刑罰權之分配的正義，故法院對科刑判決
    之被告量刑，應符合罪刑相當原則，使罰當其罪，以契合人
    民之法律感情。此所以刑法第五十七條明定科刑時應審酌一
    切情狀，尤應注意該條所列各款情形，以為科刑輕重之標準
    。又刑之量定首在矯治、改善行為人反社會危險性，因此科
    刑時除應注意審酌該條第九款犯罪所生之客觀影響外，對於
    其餘依據主觀主義及防衛社會之精神所釐訂行為人主觀上之
    犯罪動機、犯罪時所受之刺激等項，仍應特別加以審酌。查
    本院經核，原判決認事用法，均無違誤，量刑亦稱妥適。上
    訴意旨請求本院從輕量處有期徒刑一年多云云。然查被告有
    上述施用第一級毒品海洛因之習性，經觀察、勒戒後尚無法
    戒斷毒癮，而再犯本件施用第一級毒品罪，足見被告戒毒意
    志不堅，成癮性極深，施用期間長達一年二月餘之久，原判
    決審酌此情，而就被告本次所犯施用第一級毒品犯行，量處
    有期徒刑一年八月，本院認原判決量刑，符合罪刑相當原則
    ，並無不當。被告上訴意旨，請求再予減輕其刑，核無理由
    ，應予駁回。
據上論結，應依刑事訴訟法第368條、第364條、第273條之1第1
項，判決如主文。
本案經檢察官邱克斌到庭執行職務。
中    華    民    國    95    年    8    月     31    日
                  刑事第二庭    審判長法  官  葉居正
                                      法  官  李文福
                                      法  官  吳森豐
以上正本證明與原本無異。
如不服本判決，應於收受本判決後十日內向本院提出上訴書狀。
其未敘述上訴理由者並得於提起上訴後十日內向本院補提理由書
狀（均須按他造當事人之人數附繕本）「切勿逕送上級法院」。
                                      書記官  李梅菊
中    華    民    國    95    年    8     月    31    日
附錄所犯法條：
毒品危害防制條例第十條第一項：
施用第一級毒品者，處六月以上五年以下有期徒刑。


司法院資訊處製作；財團法人民間司法改革基金會備份。
